臺灣臺中地方法院刑事判決　　　　　　　　　　　　九十一年度易字第一一九一號
　　公　訴　人　臺灣臺中地方法院檢察署檢察官
　　被　　　告　乙○○
右列被告因恐嚇取財等案件，經檢察官提起公訴（九十一年度偵字第一三七二號），
本院判決如左：
    主  文
乙○○幫助意圖為自己不法之所有，以恐嚇使人將本人之物交付，處有期徒刑肆月，
如易科罰金，以佰元折算壹日。
    事  實
一、乙○○於民國九十年五月二十日，見自由時報分類廣告欄登載乙則「存簿買賣」
    之廣告，即依廣告上所載電話與一名自稱「阿昇」（真實姓名年籍不詳）之成年
    男子聯絡，「阿昇」承諾給予乙○○新臺幣（下同）一千元之對價，要求乙○○
    開立帳戶供其使用，乙○○應可預見金融機構帳戶係個人理財之重要工具，為攸
    關個人財產、信用之表徵，該自稱「阿昇」之人取得存摺之目的可能是為掩飾其
    犯罪所得，竟因缺錢花用，不顧他人可能遭受損害之危險，而基於幫助「阿昇」
    或其他不詳之人恐嚇取財之不確定故意，於九十年五月二十二日至第一商業銀行
    太平分行，以一百元開設帳號為00000000000號帳戶後，在臺中縣太
    平市○○路廿六號將前開帳戶之存摺、印章、提款卡交給該名自稱「阿昇」之男
    子使用，而容任其使用前開帳戶藉以犯罪。嗣該名綽號「阿昇」之男子基於意圖
    為自己不法所有之犯意，於九十年六月十三日上午六時許，在嘉義市○○路七六
    六號前，竊取甲○○所有車號Ｎ５─７６９２號自用小客車，並於同日十一時三
    十分許至十四時止，數次撥打甲○○家中電話，向甲○○恐嚇稱須匯款三萬元至
    第一商業銀行太平分行第00000000000號乙○○帳戶內，如不從就要
    將車燒掉等語，致甲○○心生畏懼而依指示付款，該名綽號「阿昇」之男子於取
    得款項後始以電話告知甲○○車輛停放處，因而取回車輛。
二、案經甲○○訴由嘉義市警察局第一分局報請臺灣嘉義地方法院檢察署呈請臺灣高
    等法院檢察署核令移轉臺灣臺中地方法院檢察署檢察官偵查起訴。
    理  由
一、訊據被告乙○○固不否認有以一千元之代價將前開帳戶出售予自稱「阿昇」之男
    子，惟矢口否認知悉或參與右揭竊盜與恐嚇取財之犯行，辯稱不知道別人拿這個
    帳戶去做犯罪用途云云。
  (一)惟查被告乙○○係為貪圖一千元代價，而依刊登廣告人之指示開立帳戶，並將存
    摺、提款卡、印章交付他人使用乙節，迭據其供陳明確，並有其向第一商業銀行
    太平分行開立帳戶之資料附卷為憑；而告訴人甲○○遭他人竊取車輛並以電話恐
    嚇取財，及將款項匯入被告所開立之上開帳戶等情，亦據告訴人指訴綦詳，復有
    第一商業銀行存款存根聯、存提明細表在卷可稽。
  (二)次查個人至各金融機關開戶並無何資格限制，且可以同一人名義申請數個帳戶使
    用，該自稱「阿昇」之人不依此正當途徑自己申請帳戶，反而向被告買受帳戶使
    用，其行徑已不符社會正當行事之常態，且此類買受帳戶之交易中，買受人均不
    使出售帳戶之人知悉其真實姓名年籍，則社會上具有通常知識經驗之人，就此應
    均可認知到買受帳戶者係欲利用該帳戶隱匿資金流向及款項之真正提領人，以進
    行各種財產上犯罪之情形。本件被告之學歷係高中肄業，行為時已年滿三十六歲
    ，依其年齡及閱歷，自可預見該名自稱「阿昇」之男子買受帳戶之目的係為利用
    該帳戶進行財產犯罪，且此等犯罪之發生並不違背其本意，被告辯稱不知該帳戶
    會被持作不法用途云云，顯係飾卸之詞，非可採信。
  (三)綜合前述，被告不知取得其帳戶者之真實姓名年籍，然舉凡社會上具有通常知識
    經驗之人，就此均應可預見取得帳戶者可能欲利用其帳戶以隱匿資金流向及款項
    之真正提領人以進行不法行為，乃被告竟置此於不顧，為求取得款項，仍將前開
    存摺等物出售予不詳姓名之「阿昇」，顯然係對帳戶若被他人用以犯罪（包括從
    事恐嚇取財犯罪在內），亦不違背其本意，究其行為，實不無幫助他人從事恐嚇
    取財犯罪之不確定故意，被告將存摺、提款卡等物交給不詳姓名之人，使其得以
    遂行前述恐嚇取財犯罪，其構成幫助刑法恐嚇取財罪之犯行，事證明確，堪以認
    定。
二、基於前述事實，該名自稱「阿昇」之男子竊取告訴人甲○○之汽車後，進而以恐
    嚇手段使告訴人交付財物之行為，係犯刑法第三百二十條第一項之竊盜罪及同法
    第三百四十六條第一項之恐嚇取財罪。本件被告提供帳戶時固可預見「阿昇」欲
    利用其帳戶進行包括恐嚇取財在內之財產上犯罪，然刑法上之竊盜罪係以意圖為
    自己或第三人不法之所有，而竊取他人之動產為構成要件，並無利用他人帳戶以
    遂行竊盜行為之必要，是被告提供帳戶時，就「阿昇」所為之竊盜犯行當無預見
    之可能，自難認其有幫助他人犯竊盜罪之意。核被告所為，係犯刑法第三十條第
    一項、第三百四十六條第一項之幫助恐嚇取財罪。又從犯之處罰，得按正犯之刑
    減輕之，刑法第三十條第二項定有明文，爰依上開規定，減輕其刑。爰審酌被告
    因貪圖小利，使得他人易於實施犯罪，不利追查，並造成被害人之損失非輕，及
    其犯罪之動機、目的、手段、所得不多、犯罪後之態度等一切情狀，量處如主文
    所示之刑，並諭知易科罰金之折算標準。
據上論斷，應依刑事訴訟法第二百九十九條第一項前段，刑法第三十條第一項、第三
百四十六條第一項、第三十條第二項、第四十一條第一項前段，罰金罰鍰提高標準條
例第一條前段、第二條，判決如主文。
中      華      民      國      九十一      年    九    月    二十七    日
                                     法  官  陳  慧  珊
右正本證明與原本無異。
如不服本判決，應於送達後十日內向本院提出上訴狀（須附繕本），上訴於臺灣高等
法院臺中分院。
                                     書記官
中      華      民      國      九十一      年    九    月    二十七    日
【附錄論罪科刑法條】
刑法第三百四十六條第一項：
意圖為自己或第三人不法之所有，以恐嚇使人將本人或第三人之物交付者，處六月以
上五年以下有期徒刑，得併科一千元以下罰金。
